臺灣高等法院高雄分院刑事判決　　　　96年度上訴字第1011號
上　訴　人
即　被　告　甲○○
　　　　　　　　　　（現羈押於臺灣高雄看守所）
指定辯護人　本院公設辯護人　 孫妙岑
上列上訴人因被告違反毒品危害防制條例案件，不服臺灣高雄地
方法院95年度訴字第3965號中華民國96年4 月25日第一審判決（
起訴案號：臺灣高雄地方法院檢察署95年度偵字第741 號），提
起上訴，本院判決如下：
    主  文
原判決撤銷。
甲○○連續轉讓第二級毒品，累犯，處有期徒刑壹年貳月，減為
有期徒刑柒月；又連續販賣第二級毒品，累犯，處有期徒刑捌年
，扣案之行動電話壹具沒收；販賣第二級毒品所得新臺幣壹萬捌
仟元沒收之，如全部或一部不能沒收時，以其財產抵償之；應執
行有期徒刑捌年伍月，扣案之行動電話壹具沒收；販賣第二級毒
品所得新臺幣壹萬捌仟元沒收之，如全部或一部不能沒收時，以
其財產抵償之。
    事  實
一、甲○○曾因竊盜案件，經臺灣高等法院臺南分院以90年度上
    易字第1570號判決判處有期徒刑8 月確定，於民國91年10月
    10日執行完畢。
二、甲○○仍不知悔改，明知甲基安非他命係毒品危害防制條例
    所列之第二級毒品，不得販賣、轉讓或持有，竟基於轉讓甲
    基安非他命之概括犯意，自94年10月間某日起至同年12月14
    日止，連續在高雄市前鎮區○○○路59號5 樓之18租屋處，
    無償轉讓甲基安非他命予其女友李珧施用，前後共計6 次，
    每次0.2 公克，合計1.2 公克。
三、甲○○又另行意圖營利，基於販賣第二級毒品甲基安非他命
    之概括犯意，自94年10月中旬某日起至94年11月22日止，以
    其所有之0000000000號行動電話作為販賣第二級毒品工具，
    於陳建亨及呂漢恭撥打前開行動電話向其購買甲基安非他命
    施用時，甲○○即先向陳谷宏購入甲基安非他命（陳谷宏販
    賣第二級毒品犯行，業經臺灣高雄地方法院以95年度訴字第
    1284號判決判處有期徒刑8 年確定），再轉售予陳建亨及呂
    漢恭；其中販賣予陳建亨部分，甲○○係自94年10月中旬某
    日起至同年11月間某日止，每次均販賣價值新臺幣（下同）
    3,000 元之甲基安非他命予陳建亨，且將甲基安非他命攜至
    高雄市○○區○○路某國中旁之超商販賣交付予陳建亨，前
    後共4 次，販賣所得合計12,000元；另在94年11月14日、同
    年月22日分別販賣價值1,500 元、4,500 元（起訴書均誤載
    為1,000 元）之甲基安非他命予呂漢恭，且將甲基安非他命
    攜至呂漢恭高雄市○鎮區○○街137 號4 樓住處交付予呂漢
    恭，販賣所得合計6,000 元。甲○○並將購自陳谷宏處之甲
    基安非他命取出少許數量（每錢約取出0.5 至0.6 公克）留
    供己用，再將其餘部分販賣予以陳建亨及呂漢恭，而作為其
    販賣轉售之利益。其間因臺灣高雄地方法院檢察署檢察官於
    94年11月9 日對甲○○、陳谷宏持用之行動電話核發通訊監
    聽書執行通訊監察，而知有販賣毒品行為，嗣於94年12月21
    日下午3 時30分許，經警持臺灣高雄地方法院核發之94年度
    聲搜字第3504號搜索票執行搜索，在甲○○上址租屋處查獲
    ，並扣得其所有供施用甲基安非他命所用之殘有甲基安非他
    命之殘渣袋2 個、吸食器3 組、空夾鏈袋1 包（共計23個）
    。
二、案經高雄市政府警察局刑警大隊報請臺灣高雄地方法院檢察
    署檢察官偵查起訴。
    理  由
壹、證據能力之認定：
    按被告以外之人於偵查中向檢察官所為陳述，除顯有不可信
    之情況者外，得為證據，刑事訴訟法第159 條之1 第2 項定
    有明文。本件證人李珧、陳建亨、呂漢恭於檢察官偵查中所
    為之陳述，已經依法具結，並無何顯不可信之情況，被告復
    捨棄其對質詰問權，從而在李珧等人之前開陳述自得為證據
    。
貳、實體部分：
一、轉讓第二級毒品犯行部分：
    上開犯罪事實，業據被告甲○○於審理時坦承不諱（見第一
    審卷第121 、190 頁、本院卷第43頁、第83至84頁），核與
    證人李珧偵查中之證述互核相符（見偵卷第38至39、82頁）
    ；且證人李珧於94年12月21日為警查獲當日經採尿送驗，結
    果呈現施用甲基安非他命之陽性反應，經原審法院於95年1
    月2 日以95年度聲觀字第24號裁定送觀察勒戒，因無繼續施
    用毒品傾向，於95年1 月24日釋放執行完畢之事實，亦有臺
    灣高等法院被告前案紀錄表可稽（見第一審卷第81頁），足
    認被告之自白與事實相符，堪信為真實，本件事證明確，被
    告無償轉讓第二級毒品予李珧犯行，堪予認定。
二、販賣第二級毒品犯行部分
    訊據被告對於向陳谷宏購買甲基安非他命後，再於上開時、
    地，先後販賣甲基安非他命予陳建亨及呂漢恭之事實坦承不
    諱，並有下列證據可以佐證：
  (一)被告確曾向陳谷宏購買甲基安非他命之事實，為被告所承認
    ，核與證人陳谷宏在原審所證：被告是持用0000000000號行
    動電話撥打其所使用之0000000000號行動電話聯絡購買甲基
    安非他命，及警卷第35頁中所載0000000000號與0000000000
    號行動電話之監聽譯文為伊與被告之對話，對話內容係被告
    要向伊購買甲基安非他命，伊告訴被告手頭上尚無甲基安非
    他命，要被告晚一點再打電話過來等語相符（見第一審卷第
    一審卷第124 至第127 頁），並有該譯文可參（警卷第35頁
    ）。
  (二)證人陳建亨於偵查中證稱：伊自94年10月起向被告購買甲基
    安非他命，前後向被告購買甲基安非他命4 次，期間大約2
    個月，94年11月14日下午3 時許，伊有以0000000000號行動
    電話與「阿賢」（即被告）聯絡購買甲基安非他命半錢之事
    ，被告每次都開車到高雄市○○區○○路某國中旁之超商交
    付甲基安非他命等語明確（見偵卷第111 至112 頁）；證人
    呂漢恭於偵查中證稱：伊於94年11月14日及同年月22日，有
    以0000000000號撥打被告之0000000000號行動電話，向被告
    購買甲基安非他命各1 次，94年11月14日是以1,500 元左右
    購買，每次都是被告前來伊高雄市○鎮區○○街137 號4 樓
    住處交付甲基安非他命等語明確（見偵卷第84至85、111 至
    112 頁）。
  (三)被告供稱：門號0000000000號為伊以周玉花名義所申請使用
    之行動電話號碼，0000000000、0000000000、0000000000號
    則分別為陳谷宏、陳建亨、呂漢恭用以與伊聯絡交付毒品之
    行動電話號碼等語（第一審卷第16、188 頁）；又經檢察官
    依法對被告所使用之上開行動電話核發通訊監察書（監察期
    間自94年11月11日起至94年12月9 日止），可見其間有下列
    之通話，此有通訊監察書及譯文可參（偵查卷第76至77頁、
    警卷第25頁以下）：
  1.被告之0000000000與證人陳建亨之0000000000門號自94年11
    月14日下午3 時33分52秒起有以下之通話內容：
    嘉賢（即被告）：我們這裡有比較便宜了。
    B（即陳建亨）：多少？
    嘉賢：半差不多7 張（意指半錢甲基安非他命7,000 元）。
    B ：那也不便宜。
    嘉賢：現在市面上拿得到的是7 、8 、9 張，7 張是最便宜
    了（指半錢甲基安非他命之市價自7,000 元至9,000 元不等
    ，半錢甲基安非他命7,000 元最便宜了），看你要不要？
    B ：那就留半個下來（意指請被告先留半錢甲基安非他命下來）
        。」（見警卷第25至26頁）。
  2.被告之0000000000與證人呂漢恭之0000000000門號：
  自94年11月14日晚間11時9 分33秒起，有以下之通話內容：
    B （即呂漢恭）：拿1 千，啊，好啦，1 千5 全部拿（意指
    向被告購買甲基安非他命1,500 元）。
    嘉賢（即被告）：你不會1 次拿？
    B ：不夠錢，怎麼1 次拿？拿1 千5 （意指呂漢恭有1,500
    元可購買甲基安非他命）？
    嘉賢：好啦，等一下就過去（意指被告隨後會交付1,500元
      之甲基安非他命予呂漢恭）。」（見警卷第27頁）
  自94年11月22日下午4 時22分6 秒起，有以下之通話內容：
    B （即呂漢恭）：半半多少（意指4 分之1 錢之甲基安非他
    命多少錢）？
    嘉賢（即被告）：5 千（意指4 分之1 錢之甲基安非他命5,
    000 元）。
    B ：半錢1 萬，半半算4 千5 就好（意指半錢甲基安非他命
    賣10,000元，4 分之1 錢可否賣4,500 元）？
    嘉賢：好啦，錢先拿來（意指被告同意4 分之1 錢甲基安非
    他命以4,500 元售予呂漢恭）。
    B ：一手交錢，一手交貨。」（見警卷第30頁）
    被告對於上開譯文係其陳建亨、呂漢恭之通話已承認在卷，
    並稱：94年11月14日監聽譯文中所載伊之0000000000號與陳
    建亨之000000000 號行動電話通話中所提「半差不多7 張」
    ，係指半錢之甲基安非他命價格為7,000 元，這是伊與陳建
    亨談論價格問題，但陳建亨每次都是拿3,000 元之甲基安非
    他命，伊告訴陳建亨半錢甲基安非他命之價格為7,000 元，
    並非2,000 元或3,000 元；另94年11 月14 日伊上開門號與
    呂漢恭之0000000000號行動電話監聽譯文所載「拿1 千5 」
    ，係指呂漢恭向伊拿1,500 元份量之甲基安非他命，94年11
    月22日之通聯紀錄所載「半半算4, 500 就 好」，係指呂漢
    恭當次要向伊拿半錢再一半之甲基安非他命，價格為4,500
    元，伊該次係交付4,500 元份量之甲基安非他命予呂漢恭等
    語明確（見第一審卷第192 、193 頁）。
  (四)被告於本院審理中供承：伊向陳谷宏買入甲基安非他命，會
    從買入之甲基安非他命中摳出一些供自己施用，如果買一錢
    （3.75公克）甲基安非他命的話，伊可從中得到0.5 或0.6
    公克的甲基安非他命（本院卷第44頁），核與證人陳谷宏於
    審理時所證被告向其購買毒品之過程為：被告係至伊高雄市
    小港區○○街112 之7 號5 樓住處購買毒品，如果是被告自
    己要施用，伊會算便宜一點，若是被告朋友要施用，伊會摳
    出部分之甲基安非他命另外包裝，交給被告施用，被告可以
    分得一些甲基安非他命施用等語相符（見第一審卷第124 至
    125 頁），且被告為警查獲當日經採尿送驗，結果呈現施用
    甲基安非他命之陽性反應，經臺灣高雄地方法院以95年度簡
    字第2045號判決判處有期徒刑5 月確定之事實，有上開判決
    書（見偵卷第118 頁）及臺灣高等法院被告前案紀錄表附卷
    可參，且在被告上址租屋處扣得如事實欄所載物品中之殘渣
    袋2 個、吸食器2 組，經送驗後確呈第二級毒品甲基安非他
    命陽性反應，有高雄市立凱旋醫院濫用藥物成品檢驗鑑定書
    1 紙可參（見第一審卷第55頁），足認被告確有施用甲基安
    非他命，而得佐證其轉售販賣甲基安非他命，係圖得無償獲
    取甲基安非他命以供己施用之利益，則其營利之意圖，應可
    以認定。
  (五)綜上所述，被告之自白與事實相符，本件事證明確，被告犯
    罪行為可以認定。
  (六)原審之指定辯護人雖另主張：被告已供述其毒品來源，並經
    警循線破獲，應依毒品危害防制條例第17條規定減輕其刑云
    云。惟查：臺灣高雄地方法院檢察署檢察官係於94年11月9
    日核發通訊監察書監聽被告使用之0000000000號及證人陳谷
    宏使用之0000000000號行動電話，而於94年11月15日及94年
    11 月21 日起至同年月24日止之監聽過程中，已獲知被告之
    毒品來源係向陳谷宏購買等情，此觀通訊監察書、通聯紀錄
    譯文即明（見警卷第29、31、35、36至37頁、偵卷第68、76
    至77頁），乃於94年12月20日晚間9 時45分許持原審法院核
    發之搜索票，在陳谷宏高雄市○○區○○街112 之7 號5 樓
    住處當場查扣甲基安非他命5 包、甲基安非他命殘渣袋20餘
    個及吸食工具等物，亦經原審法院調取95年度訴字第1284號
    刑事卷宗查明屬實，足見警方於94年12月20日及21日分別前
    往陳谷宏及被告上址住處搜索前，已掌握被告之毒品來源確
    係陳谷宏，而見時機成熟即前往搜索查獲，是被告於94年12
    月21日下午5 、6 時許接受警詢時，供出其毒品係向陳谷宏
    購買（見警卷第3 頁），尚難認已符合毒品危害防制條例第
    17條規定，自不得據此規定，減輕其刑，指定辯護人上開主
    張，亦無足採。
四、按甲基安非他命係毒品危害防制條例第2 條第2 項所管制之
    第二級毒品，不得販賣、轉讓及持有。核被告所為，係犯毒
    品危害防制條例第8 條第2 項之轉讓第二級毒品及同條例第
    4 條第2 項之販賣第二級毒品罪。被告因轉讓、販賣甲基安
    非他命而持有甲基安非他命之低度行為，應分別為轉讓、販
    賣之高度行為所吸收，均不另論罪。被告多次轉讓及販賣甲
    基安非他命之犯行，均係時間緊接，方法相同，觸犯構成要
    件相同之罪名，顯均係基於概括之犯意反覆為之，均應依連
    續犯之規定各論以一罪，並均加重其刑（惟販賣第二級毒品
    其法定刑為無期徒刑部分，依刑法第65條第1 項規定，不得
    加重，依法僅就有期徒刑及罰金刑部分加重其刑）。又被告
    係向證人陳谷宏購買甲基安非他命後，再交付陳建亨、呂漢
    恭等人，並非與證人陳谷宏共同販賣予陳建亨、呂漢恭，迭
    經被告供承在卷，經核與證人陳谷宏所證：被告係向伊購買
    毒品，伊不認識被告購買毒品之朋友，亦未曾委託被告代為
    交付毒品予向伊購買毒品之人等語相符（見第一審卷第123
    至126 頁），足見被告係向陳谷宏購買毒品後，再轉售予陳
    建亨、呂漢恭等人，而與證人陳谷宏並無販賣甲基安非他命
    之犯意聯絡或行為分擔，其2 人自非共同正犯，堪予認定，
    檢察官起訴認其2 人為共同正犯，尚有誤會。又被告曾因竊
    盜案件，經臺灣高等法院臺南分院以90年度上易字第1570號
    判決判處有期徒刑8 月確定，於91年10月10日執行完畢之事
    實，此有臺灣高等法院被告前案紀錄表可按，其5 年以內故
    意再犯本件有期徒刑以上之上開二罪，均為累犯，均應依刑
    法第47條第1 項規定加重其刑，並遞加重之（就被告所為販
    賣第二級毒品罪法定刑為無期徒刑部分，依上開規定，不得
    加重，僅就有期徒刑及罰金刑部分遞加重其刑）。又被告行
    為後，刑法已於94年2 月2 日修正公布，95年7 月1 日施行
    ；其中刑法第56條關於連續犯之規定均已經刪除，惟依修正
    後刑法第2 條第1 項前段規定：「行為後法律有變更者，適
    用行為時之法律。但行為後之法律有利於行為人者，適用最
    有利於行為人之法律。」，而本件如適用連續犯規定，被告
    之多次犯罪行為，係以一罪論；如依修正後規定，則係數罪
    併罰，可見修正後規定顯然對被告不利，是本件依前述規定
    仍應適用有利於被告之行為時法律，即仍有連續犯之適用，
    附此敘明。
五、原審以被告罪證明確而為論罪科刑，固非無見，惟就被告轉
    讓第二級毒品部分，未及適用中華民國96年罪犯減刑條例，
    尚有未洽。又被告並未販賣甲基安非他命予葉娟，原判決
    認其有販賣甲基安非他命給葉娟，亦有未洽。被告上訴意
    旨認原判決就轉讓及販賣第二級毒品部分量刑過重，雖無理
    由，惟原判決既有可議之處，應予撤銷改判。爰審酌被告前
    曾因竊盜犯行，經法院判處罪刑確定，此有上開紀錄表可參
    ，竟又為本件犯行，顯見素行非佳，為獲取甲基安非他命供
    己施用，竟無視於政府管制毒品之禁令，而販賣甲基安非他
    命，又轉讓予他人使用，戕害國民身心健康，嚴重破壞社會
    治安，而本件轉讓及販賣第二級毒品甲基安非他命，經查獲
    之次數均達6 次，累積向陳建亨、呂漢恭收取其等購買甲基
    安非他命共18,000元，並有衍生吸毒者為獲取購毒資金而犯
    罪之虞，及其犯後坦承犯行等一切情狀，分別量處如主文第
    2 項所示之刑，並定其應執行之刑。又被告行為後，刑法第
    51條業於民國94年2 月2 日修正公布，並於95年7 月1 日施
    行，修正前刑法第51條規定：「數罪併罰，分別宣告其罪之
    刑，依左列各款定其應執行者：」其中第5 款規定：「宣告
    多數有期徒刑者，於各刑中之最長期以上，各刑合併之刑期
    以下，定其刑期。但不得逾二十年。」修正後刑法第51條第
    5 款規定：「宣告多數有期徒刑者，於各刑中之最長期以上
    ，各刑合併之刑期以下，定其刑期。但不得逾三十年。」比
    較結果，修正後刑法並非較有利於行為人，依刑法第2 條第
    1 項前段之規定，仍應依修正前刑法，定其應執行之刑。
六、又被告用以聯絡販賣甲基安非他命予陳建亨、呂漢恭之門號
    0000000000號之行動電話1 具，係被告以周英花名義申請，
    且該行動電話機具係被告所有，業經其陳明在卷，自屬被告
    所有，應依毒品危害防制條例第19條第1 項之規定沒收之。
    再被告6 次販賣甲基安非他命之所得，陳建亨、呂漢恭各累
    計交付12,000元、6,000 元，此據被告於審理時供承無訛（
    見第一審卷第189 、193 頁），共得18,000元，屬被告犯罪
    所得之財物，亦依同條例第19條第1 項規定沒收之，如全部
    或一部不能沒收時，以其財產抵償之。至扣案之殘有甲基安
    非他命之殘渣袋2 個、吸食器3 組、空夾鏈袋1 包（共計23
    個），業經原審法院95年度簡字第2045號被告施用毒品案件
    宣告沒收銷燬或沒收，有上開判決附卷可參（見偵卷第118
    頁），且被告辯稱上開殘渣袋係自己向陳谷宏購買甲基安非
    他命施用所留存，上開吸食組係供自己施用甲基安非他命所
    用之物，上開空夾鏈袋1 包係其女友李珧分裝藥品或飾品所
    用之物，其為陳建亨等人向陳谷宏購買毒品時，陳谷宏即分
    裝完成，無需其分裝甲基安非他命交付陳建亨等人等語（見
    第一審卷第188 頁），是上開殘渣袋尚難排除係被告自己向
    陳谷宏購買甲基安非他命施用所留之可能性，上開吸食器係
    供施用毒品之用，而與被告販賣毒品之犯行無涉，另夾鏈袋
    1 包經送驗結果，並無甲基安非他命陽性反應，已如前述，
    且查無證據足證與被告販賣毒品之犯行有關，因此，該等物
    品既與被告本件販賣甲基安非他命之犯行無涉，爰不併為沒
    收之諭知，附此敘明。
七、公訴意旨另以：被告曾於94年11月14及22日分別以1,000 元
    之代價販賣甲基安非他命給葉娟，亦涉有毒品危害防制條
    例第4 條第2 項罪嫌。訊之被告則供稱：伊只有與呂漢恭交
    易甲基安非他命，並未與葉娟交易甲基安非他命等語。查
    卷內並無證人葉娟之筆錄存在；且證人呂漢恭在偵查中僅
    證稱：係伊打電話向被告購買甲基安非他命，並未提及葉
    娟亦有向被告購買甲基安非他命之事實（偵查卷第84至85頁
    ），復參酌該通訊監察譯文（警卷第27頁、35頁），亦無葉
    娟向被告購買甲基安非他命之通話，足見被告此部分所辯
    可以採信，此外，復查無其他積極證據可以證明被告此部分
    犯行，本應為無罪之諭知，因公訴意旨認此部分與前揭論罪
    之販賣第二級毒品部分，具有連續犯之裁判上一罪關係，爰
    不另為無罪之諭知。
據上論結，應依刑事訴訟法第369 條第1 項前段、第364 條、第
299 條第1 項前段，毒品危害防制條例第4 條第2 項、第8 條第
2 項、第19條第1 項，刑法第2 條第1 項前段、第11條、第47條
第1 項，修正前刑法第51條第5 款、第56條，判決如主文。
本案經檢察官方娜蓉到庭執行職務。
中　　華　　民　　國　　96　　年　　8 　　月　　14　　日
                  刑事第三庭    審判長法  官　周賢銳
                                      法  官  謝宏宗
                                      法  官  黃仁松
以上正本證明與原本無異。
如不服本判決應於收受本判決後10日內向本院提出上訴書狀，其
未敘述上訴理由者，並得於提起上訴後10日內向本院補提理由書
狀（均須按他造當事人之人數附繕本）「切勿逕送上級法院」。
中　　華　　民　　國　　96　　年　　8 　　月　　14　　日
　　　　　　　　　　　　　　　　　　　書記官  馬蕙梅
附錄本件判決論罪科刑法條：
毒品危害防制條例第4 條第2 項
製造、運輸、販賣第二級毒品者，處無期徒刑或7 年以上有期徒
刑，得併科新台幣700 萬元以下罰金。
毒品危害防制條例第8 條第2 項
轉讓第二級毒品者，處6 月以上5 年以下有期徒刑，得併科新台
幣70萬元以下罰金。
